【裁判字號】    99,司財管,40
【裁判日期】    990421
【裁判案由】    選任遺產管理人
【裁判全文】
臺灣臺南地方法院民事裁定            99年度司財管字第40號
聲  請  人  臺灣土地銀行股份有限公司
法定代理人  辛○○
代  理  人  乙○○
上列聲請人聲請選任被繼承人庚○○之遺產管理人事件，本院裁
定如下：
    主      文
選任財政部國有財產局臺灣南區辦事處臺南分處為被繼承人庚○
○之遺產管理人。
程序費用新臺幣壹仟元由被繼承人庚○○之遺產負擔。
    理      由
一、按繼承開始時，繼承人之有無不明者，由親屬會議於一個月
    內選定遺產管理人，並將繼承開始及選定遺產管理人之事由
    ，向法院報明；無親屬會議或親屬會議未於前條所定期限內
    選定遺產管理人者，利害關係人或檢察官，得聲請法院選任
    遺產管理人，並由法院依前項規定為公示催告；公示催告期
    限屆滿，無繼承人承認繼承時，其遺產於清償債權，並交付
    遺贈物後，如有剩餘，歸屬國庫；非公用國有財產以財政部
    國有財產局為管理機關， 民法第1177條、第1178條第2項、
    第1185條、國有財產法第12條分別定有明文。
二、聲請意旨略以：被繼承人庚○○（民國○○年○月○日生，身分
    證統一編號：Ｚ000000000號，94年6月22日死亡，生前最後
    住所：臺南市○區○○里○○鄰○○路133號七樓之3）生前積
    欠聲請人債務，尚未清償完畢，於94年6月22日死亡，庚○
    ○之法定繼承人均已拋棄繼承權，亦未依民法第1177條、第
    1178條於法定期限內，召開親屬會議並選任遺產管理人，以
    致聲請人之債權無法行使，為保障聲請人即債權人之權益，
    聲請人爰依法聲請鈞院選任被繼承人庚○○之遺產管理人等
    語。
三、聲請人主張之上開事實，業據提出臺灣土地銀行「春嬌志明
    」現金卡申請書暨融資契約書影本、本院94年12月16日南院
    慧家家94年度繼字第1150號函、被繼承人庚○○除戶謄本、
    繼承系統表（以上均為影本）各1件為證，聲請人主張堪信
    為真實；復查被繼承人庚○○之繼承人均已拋棄繼承權，業
    據本院調閱94年度繼字第1150號拋棄繼承卷宗核閱無誤，又
    未準用民法第1177條規定選定遺產管理人，而聲請人為被繼
    承人之債權人，故聲請人以利害關係人聲請選任被繼承人之
    遺產管理人，核與上開規定並無不合，應予准許。
四、查本件被繼承人庚○○之繼承人均已拋棄繼承權，足見渠等
    對被繼承人遺產之處置已漠不關心，經本院函詢其繼承人甲
    ○○、丁○○、己○○、丙○○、戊○○，請其等於文到5
    日內以書面陳明是否願意擔任被繼承人庚○○之遺產管理人
    ，逾期視為無意願，上開繼承人均逾期未陳明其意願，視為
    無意願，有送達證書附卷可憑。查被繼承人庚○○之遺產，
    倘無人承認繼承時，將於清償債權，交付遺贈物後，歸屬國
    庫，即無人繼承之遺產若有賸餘，終歸國家所取得，則職司
    國有財產管理之有關機關自係最為適合擔任遺產管理之人，
    況上開機關就遺產管理之有關法律程序亦相當熟悉；故為使
    遺產之處置順利進行，並考量遺產管理之專業性與公平性，
    認選任財政部國有財產局臺灣南區辦事處臺南分處為被繼承
    人庚○○之遺產管理人為適當。
五、依非訟事件法第157條、第24條第1項，裁定如主文。
中    華    民    國    99    年    4    月    21    日
                  家事法庭      司法事務官  柯雅菱
以上正本證明與原本無異。
如不服本裁定，應於裁定送達後10日內向本院提出抗告狀，並繳
納抗告費新台幣1,000元。
中    華    民    國    99    年    4    月    21    日
                                書  記  官  葉芳如

司法院資訊處製作；財團法人民間司法改革基金會備份。
